臺灣高等法院高雄分院刑事判決　　　　95年度上訴字第2273號
上　訴　人　臺灣高雄地方法院檢察署檢察官
被　　　告　甲○○
　　　　　　　　　　(另案於臺灣高雄第二監獄執行中)
上列上訴人因被告違反毒品危害防制條例案件，不服臺灣高雄地
方法院95年度訴字第3663號中華民國95年10月30日第一審判決（
起訴案號：臺灣高雄地方法院檢察署95年度毒偵字第7276號，併
辦案號：同署95年度毒偵字第8596、8875、8876號），提起上訴
，本院判決如下：
    主  文
原判決撤銷。
甲○○施用第一級毒品，處有期徒刑壹年貳月。
    事  實
一、甲○○於民國93年間因施用毒品案件，經台灣桃園地方法院
    以93年度毒聲字第574 號裁定送觀察、勒戒後，認有繼續施
    用毒品之傾向，復以93年度毒聲字第851 號裁定令其入戒治
    處所施以強制戒治，於94年1 月26日因無繼續執行強制戒治
    停止處分出所，並經臺灣桃園地方法院檢察署檢察官於94年
    3 月10日以94年度戒毒偵字第150 號為不起訴處分確定在案
    。嗣於95年間又因違反毒品危害防制條例案件，經法院於95
    年6 月14日，以95年度訴字第1009號判決判處有期徒刑8 月
    確定（尚不構成累犯）。詎其猶不知戒絕悔改，明知海洛因
    係政府公告之第一級毒品，不得非法持有、施用，仍於強制
    戒治執行完畢釋放後五年內，基於施用第一級毒品海洛因之
    犯意，自95年6 月1 日起至同年9 月20日止，在其高雄縣鳳
    山市○○路○ 段53巷123 之4 號住處，以將海洛因摻水注射
    血管之方式，反覆施用第一級毒品海洛因多次，平均每日施
    用3 次。嗣於95年6 月17日下午5 時40分許，在高雄縣鳳山
    市○○路251 巷口；同年8 月18日15時45分，在高雄縣鳳山
    市○○路○段188 號；同年8 月21日，在其上開住處；同年9
    月20日11時5 分，在高雄縣鳳山市○○路○ 段53巷23之4 號
    ，分別為警查獲，經採集其尿液檢驗結果均呈嗎啡陽性反應
    ，始查知上情。
二、案經高雄縣政府警察局鳳山分局、高雄政府縣警察局分別報
    告臺灣高雄地方法院檢察署檢察官偵查起訴暨聲請併案審理
    。
    理  由
一、訊據被告甲○○對上揭犯罪事實均坦承不諱，又被告4 次為
    警查獲時，經警採集其尿液經送驗結果，均呈現嗎啡陽性反
    應，有尿液採證代碼對照表4 張、台灣檢驗科技股份有限公
    司95年8 月24日、同年10月18日濫用藥物尿液檢驗報告2 份
    及長榮大學95年8 月31日、同年9 月1 日確認報告2 份在卷
    可稽，足認被告之自白與事實相符，應可採信。又被告前於
    93年間因施用毒品案件，先後經觀察、勒戒及強制戒治，於
    94年1 月26日因無繼續執行強制戒治停止處分出所，並經台
    灣桃園地方法院檢察署檢察官於94年3 月10日以94年度戒毒
    偵字第150 號為不起訴處分等節，有臺灣高等法院被告前案
    紀錄表附卷可參，被告確於強制戒治期滿釋放後，五年內再
    犯本件施用毒品案件。本件事證明確，被告犯行洵堪認定。
二、按被告行為後，刑法業於94年2 月2 日修正公布，並於95年
    7 月1 日施行，修正前刑法第56條連續犯之規定，新修正之
    新法業已刪除，此刪除雖非犯罪構成要件之變更，但顯已影
    響行為人刑罰之法律效果，自屬法律有變更，依新法第2 條
    第1 項規定，應比較新、舊法結果，適用較有利於被告之法
    律。次按刑事法若干犯罪行為態樣，本質上原具有反覆、延
    續實行之特徵，立法時既予特別歸類，定為犯罪構成要件之
    行為要素，則行為人基於概括之犯意，在密切接近之一定時
    、地持續實行之複次行為，倘依社會通念，於客觀上認為符
    合一個反覆、延續性之行為觀念者，於刑法評價上，即應僅
    成立一罪 (最高法院95年度臺上字第1079號判決參照)。 而
    毒品危害防制條例所稱之毒品，指具有成癮性、濫用性及對
    社會危害性之麻醉藥品與其製品及影響精神物質與其製品，
    此觀該條例第2 條第1 項規定甚明，足見立法者在毒品危害
    防制條例立法時即對於施用毒品行為，其因毒品本質上之成
    癮性，而行為人施用後易有反覆、延續施用之特徵有所認知
    ；參以施用毒品者於一定時、地持續實行之數次施用毒品行
    為，亦屬施用毒品者行為模式之常態，揆諸上開說明，即符
    合立法者已將本質上具有反覆、延續實行之特徵予特別歸類
    而定為犯罪構成要件之行為要素，且依社會通念於客觀上認
    為符合一個反覆、延續性之行為觀念者即應僅成立「集合犯
    」等概念特徵。準此，被告上開多次施用第一級毒品海洛因
    犯行，於刑法刪除連續犯之規定後，性質上應係屬集合犯，
    法律上擬制為一罪，即學理上所稱之實質上一罪。而接續犯
    係指數行為於同時同地或密切接近之時地實施，侵害同一之
    法益，各行為之獨立性極為薄弱，依一般社會健全觀念，在
    時間差距上，難以強行分開，在刑法評價上，以視為數個舉
    動之接續施行，合為包括之一行為予以評價，較為合理，則
    稱之為接續犯，而為包括之一罪，最高法院86年臺上字第
    3295號判例意旨可參。本院認毒品危害防制條例所定之施用
    毒品行為固具有反覆實施之性質，然各次施用毒品之行為係
    滿足各次毒癮發作所致，其各次施用毒品行為係各自獨立，
    尚難認係同一行為之數次舉動接續施行，揆諸上開說明，施
    用毒品行為顯與上揭接續犯之概念有間。本院比較結果，認
    施用毒品應具集合犯之性質，不論刑法修正前、後之行為均
    屬如此，此為最有利於被告之法律適用，故縱行為人於刑法
    修正前、後各有多次施用毒品行為，亦應僅評價為一次施用
    毒品行為，以免前後割裂適用，造成更不利於行為人之結果
    。
三、按海洛因業經公告列為毒品防害防制條例第2 條第2 項第1
    款之第一級毒品，不得非法持有、施用。核被告所為，係犯
    毒品危害防制條例第10條第1 項之施用第一級毒品罪。被告
    施用第一級毒品前後持有第一級毒品海洛因之低度行為，應
    為施用第一級毒品之高度行為所吸收，不另論罪。被告先後
    多次施用第一級毒品海洛因犯行，應係基於同一犯意所為反
    覆、延續性之行為，應屬集合犯，僅成立一罪。被告自95年
    6 月1 日起至同年6 月15日止及自同年6 月17日起至同年9
    月20日止，反覆施用第一級毒品海洛因多次之犯行，雖未經
    公訴人起訴，惟此部分與公訴人起訴部分，屬集合犯之一罪
    關係，本院自得併予審理。
四、被告犯罪事證明確，原審據以論處被告罪刑，固非無見。惟
    查：被告自95年6 月17日起至同年9 月20日止施用海洛因之
    犯行，原審法院未予併案審理，尚有未洽。檢察官上訴意旨
    執此指摘原判決不當，為有理由，自應由本院將原判決撤銷
    改判。爰審酌被告前已有施用毒品之犯行，並經觀察勒戒、
    強制戒治、不起訴處分及刑之宣告後，猶不知悔改，再次施
    用毒品，顯見其不知警惕，意志不堅，勒戒處分等矯治措施
    對其毫無作用，惟姑念其犯罪後坦承犯行，又其施用毒品為
    自我戕害行為，並未危害他人等一切情狀，量處如主文第2
    項所示之刑，以資警惕。
應依刑事訴訟法第369 條第1 項前段、第364 條、第299 條第1
項前段，毒品危害防制條例第10條第1 項，刑法第2 條第1 項、
第11條前段，判決如主文。
本案經檢察官方娜蓉到庭執行職務。
中　　華　　民　　國　　96　　年　　2 　　月　　9 　　日
                  刑事第三庭    審判長法  官  周賢銳
                                      法  官  謝宏宗
                                      法  官  范惠瑩
以上正本證明與原本無異。
如不服本判決應於收受本判決後10日內向本院提出上訴書狀，其
未敘述上訴理由者，並得於提起上訴後10日內向本院補提理由書
狀（均須按他造當事人之人數附繕本）「切勿逕送上級法院」。
中    華    民    國    96    年    2     月    9     日
                                      書記官  吳華榮
附錄本件論罪科刑法條：
毒品危害防制條例第10條第1項
施用第一級毒品者，處 6 月以上 5 年以下有期徒刑。
